【裁判字號】    99,審簡上,46
【裁判日期】    990430
【裁判案由】    妨害名譽
【裁判全文】
臺灣士林地方法院刑事判決            99年度審簡上字第46號
上  訴  人  臺灣士林地方法院檢察署檢察官
被      告  甲○○
上列上訴人因妨害名譽案件，不服本院內湖簡易庭於中華民國99
年1 月14日所為99年度湖簡字第45號第一審刑事簡易判決（聲請
簡易判決處刑案號：臺灣士林地方法院檢察署98年度偵字第1398
5 號），提起上訴，本院管轄第二審之合議庭判決如下：
    主  文
上訴駁回。
    事實及理由
一、本案經本院審理結果，認第一審判決以被告甲○○所為係犯
    刑法第309 條第1 項之公然侮辱罪，科被告罰金新臺幣（下
    同）3000元，並諭知如易服勞役以1000元折算1 日，認事用
    法及量刑均無不當，應予維持。相關事實、證據及理由並引
    用第一審刑事簡易判決書及檢察官聲請簡易判決處刑書之記
    載（詳如附件），另補充：被告於本院調查時之自白（參見
    本院民國99年4 月7 日準備程序筆錄）。
二、檢察官據告訴人請求上訴意旨略以：98年3 月16日因被告之
    子發出噪音擾鄰，於警方處理時，被告於不特定人得以出入
    並共聞共見之場所，向警方表示：「你聽到瘋子的電話了，
    那個瘋子一天到晚干擾你們，你們還理他」、「你們去問街
    坊鄰居，看哪一個沒有被他惹到」等語，被告經告訴人警告
    後，仍表示「去告阿！我不怕你告！」、「瘋子」、「發瘋
    」等語指摘告訴人。又被告當時身兼士林基督長老教會之長
    老及好消息電視台副總經理等職，依其智識程度，並身負較
    高之社會期待義務，應較一般人更懂得尊重他人且知過能改
    。告訴人多次委請管區警員及社會賢達人士，私下進行和解
    ，惟均未獲被告善意回應。被告仍於偵查中辯稱告訴人是社
    區頭痛人物以逃避其刑事責任。是以，基於被告智識程度、
    身負社會較高期待義務及其犯後態度，應從重量刑。又被告
    上開犯行已符合概括漫罵他人之具體事實，且遭告訴人抗議
    後，被告仍不為所動再為相關表示，已足告訴人受社會一般
    人負面之評價判斷，除公然侮辱罪外，被告另應論以誹謗罪
    ，兩罪於時間緊接之一行為為之，應依想像競合之裁判上一
    罪論處。原審就誹謗罪部分漏未判決，有已受請求事項未予
    判決之違法云云。
三、按刑法第310 條誹謗罪之成立，必須意圖散布於眾，而指摘
    或傳述足以毀損他人名譽之具體事實，尚僅抽象的公然為謾
    罵或嘲弄，並未指摘具體事實，則屬刑法第309 條第1 項公
    然侮辱罪範疇（最高法院86年度臺上字第6920號判決意旨參
    照）。經查，據告訴人指訴被告毀損其名譽之言詞為：「你
    聽到瘋子的電話了，那個瘋子一天到晚干擾你們，你們還理
    他」、「你們去問街坊鄰居，看哪一個沒有被他惹到」等語
    ，被告經告訴人警告後，仍表示「去告阿！我不怕你告！」
    、「瘋子」、「發瘋」等語，其中得評價為貶損告訴人人格
    評價者，厥為「瘋子」、「發瘋」等字眼。該等字眼，均僅
    係漫罵，顯尚無指摘何種足以影響告訴人名譽之何種具體事
    實可言。甚者，被告且係對前來處理員警及告訴人之面前為
    之，亦難認有向不特定人傳述之意。由是以察，被告所為尚
    難認與誹謗罪之構成要件相符。次按刑之量定及緩刑之宣告
    ，係實體法上賦予法院得為自由裁量之事項，倘其未有逾越
    法律所規定之範圍，或濫用其權限，即不得任意指摘為違法
    （最高法院75年臺上字第7033號判例意旨參照）。原審業已
    審酌被告犯罪之動機僅係因鄰居之間有關噪音之糾紛、被告
    身為電台總經理、宗教領袖之身份、地位，及兩造失和已有
    相當時日，被告所謾罵之言語，實際上對告訴人名譽造成之
    損害非鉅，及被告終究未能與告訴人達成和解等情，量處被
    告適當刑度，經核量刑並無特別失出之處，檢察官上訴意旨
    指摘原審量刑過輕云云，尚乏所據，應予駁回。
四、至告訴人於本院準備程序又聲請傳訊證人張秋蘭、朱振鵬。
    然刑事訴訟之當事人僅限於檢察官、被告，告訴人聲請調查
    證據，其性質僅係督促檢察官依法於刑事訴訟上行使其職權
    而已。經查，檢察官於本件準備程序時，並未認定上述證人
    與本案有關聯，亦未聲請傳喚。且告訴人聲請調查上述證人
    ，不過係為證明上開證人於偵查中所證：告訴人經常發動重
    型機車製造噪音等節為虛偽。然此節顯與被告所涉妨害名譽
    犯罪事實及本院據以論罪科刑之事實毫無關涉，自無調查之
    必要，併予敘明。
五、本件被告經合法傳喚，無正當理由未於審判期日到庭，爰不
    待其陳述，逕行審理判決。
六、據上論斷，應依刑事訴訟法第455 條之1 第1 項、第3 項、
    第368 條、第373 條、第371條，判決如主文。
七、本案經檢察官曾勁元到庭執行職務。
中    華    民    國    99    年     4   月    30    日
                  刑事第一庭審判長法  官  洪英花
                                  法  官  雷雯華
                                  法  官  王沛雷
以上正本證明與原本無異。
本件不得上訴。
                                  書記官  吳尚文
中    華    民    國    99    年     4    月   30    日
本案論罪科刑法條全文：
中華民國刑法第309條第1項
公然侮辱人者，處拘役或3百元以下罰金。
以強暴犯前項之罪者，處1年以下有期徒刑、拘役或5百元以下罰
金。

司法院資訊處製作；財團法人民間司法改革基金會備份。
